【裁判字號】    92,交聲,154
【裁判日期】    921128
【裁判案由】    違反道路交通管理處罰條例聲明異議
【裁判全文】
臺灣苗栗地方法院交通事件裁定                    九十二年度交聲字第一五四號
    移送機關  交通部公路總局新竹區監理所苗栗監理站
    異議人即
    受處分人  乙○○
右列受處分人因違反道路交通管理處罰條例案件，對於交通部公路局新竹區監理所苗
栗監理站中華民國九十二年五月五日所為之處分（原處分案號：竹監苗字第裁五四─
Ｆ00000000號），聲明異議，本院裁定如左：
    主  文
原處分撤銷。
乙○○酒精濃度超過規定標準，因而肇事致人受傷，處罰鍰新台幣萬肆仟伍佰元，
並吊扣其駕駛執照貳年。
    理  由
一、本件異議意旨略以：異議人即受處分人乙○○駕駛車號Ｂ二─六五六八號自用小
    客車，於民國（下同）九十二年五月二日十九時五十二分許，在台一線一三二公
    里處，為苗栗縣警察局通霄分局舉發「酒後駕車肇事致人受傷」違規一事並無異
    議；惟九十二年五月二日苗縣警交字第Ｆ00000000號苗栗縣警察局舉發
    違反道路交通管理事件通知單移送聯違規事實記載「酒後駕車經酒測器測定值每
    公升為○‧五八毫克，肇事致人受重傷」顯與事實不符，因傷者甲○○無骨折、
    腦震盪、更無開刀，且經住院十五日後即出院恢復生活與學業，原處分機關即交
    通部公路總局新竹區監理所苗栗監理站（以下簡稱「原處分機關」）未深究被害
    人是否屬於重傷而逕以該條後段處分，顯有不當，請求廢棄原裁決，更為適當之
    裁決等語。
二、按「汽車駕駛人，駕駛汽車經測試檢定有左列情形之一者，處新臺幣一萬五千元
    以上六萬元以下罰鍰，並當場移置保管其車輛及吊扣其駕駛執照一年；因而肇事
    致人受傷者，並吊扣其駕駛執照二年；致人重傷或死亡者，吊銷其駕駛執照，並
    不得再考領：一、酒精濃度超過規定標準。」；「汽車駕駛人有左列情形之一者
    ，不得駕車：一、連續駕車超過八小時者。二、飲用酒類或其他類似物後其吐氣
    所含酒精濃度超過每公升○‧二五毫克或血液中酒精濃度超過百分之○‧○五以
    上者。」，道路交通管理處罰條例第三十五條第一項第一款、道路交通安全規則
    第一百十四條第二款分別定有明文。又，有關違規肇事致人輕重傷之認定標準，
    應得援引刑法第十條適用（交通部九十年六月五日之交路字第○三八九六四號函
    參照）。另依司法院院字第一四五九號解釋之重傷，依其解釋全文及刑法第十條
    第四項第六款規定，係指傷害重大且不能治療或難於治療者而言，如傷害雖重大
    ，而未達於不能治療或難於治療之程度，仍難以重傷既遂論。（五四年台上一六
    九七號判例）。
三、查本件受處分人即異議人乙○○駕駛車號Ｂ二─六五六八號自用小客車，於民國
    九十二年五月二日十九時五十二分許，在台一線一三二公里處，為苗栗縣警察局
    通霄分局員警舉發酒後駕車肇事致甲○○受傷之情事，其酒精濃度經測試後高達
    每公升０‧五八毫克，乃以違反道路交通管理處罰條例第三十五條第一項第一款
    規定製單舉發，有九十二年五月二日苗縣警交字第Ｆ00000000號「苗栗
    縣警察局舉發違反道路交通管理事件通知單移送聯」影本在卷可稽，此部份為異
    議人所不爭執。惟查，原處分機關於移送書中表示：「‧‧‧經查本案通知單記
    載『酒後駕車肇事致人受重傷』暨光田綜合醫院診斷證明書所記載傷勢依客觀常
    理而言應可視為重傷，惟本案是否符合刑法所定義之重傷標準仍有爭議‧‧‧」
    ，且依照上開交通部之函釋，有關違規肇事致人輕重傷之認定標準得援引刑法第
    十條之適用，原裁決處分未確認是否符合刑法第十條第四項之重傷，逕以為較重
    之處分（即吊銷其駕駛執照，終生禁考）實有不當；再查臺灣苗栗地方法院檢察
    署檢察官不起訴處分書（九十二年度調偵字第七一號）之內容，可知其肇事結果
    係造成被害人肝臟破裂等傷害，而檢察官認被告涉有刑法過失傷害罪嫌，且訊據
    證人甲○○到庭陳稱：「（問：你當時受何傷害？）肝斷裂，住加護病房了七天
    ，在醫院待了二個星期就出院了，肝沒有開刀，且目前肝沒有不舒服的感覺。」
    （參見九十二年十一月十八日訊問筆錄），因而其所受之損害應非刑法第十條第
    四項之重傷。按「交通法庭認為聲明異議有理由或聲明異議雖無理由而原處分不
    當或違法者，應以裁定將原處分經聲明異議部分撤銷並亦為裁定」，道路交通案
    件處理辦法第二十條定有明文。依上開說明，本件異議人於前揭時地酒後駕車，
    其酒精濃度超過規定標準，因而肇事致被害人甲○○受傷，惟本院認其受傷僅屬
    一般傷害而未達重傷之程度，原處分機關所為之上開裁決即有不當，異議人之異
    議理由非不可採，爰依前揭道路交通案件處理辦法第二十條規定，將原處分撤銷
    ，並自為裁定如主文所示。
四、據上論斷，應依道路交通案件處理辦法第二十條，裁定如主文。
中      華      民      國      九十二    年    十一    月    二十八    日
                                          臺灣苗栗地方法院交通法庭
                                              法  官  林  誌  誠
右正本證明與原本無異。
如不服本裁定，應於裁定送達後五日內向本院提出抗告狀。
                                              書記官  楊  慧  萍
中      華      民      國    九十二      年    十二    月      三      日


司法院資訊處製作；財團法人民間司法改革基金會備份。
